臺灣板橋地方法院刑事判決　　　　　　　　　　　　九十三年度簡上字第三九一號
　　上　訴　人
　　即　被　告　甲○○
右列上訴人因傷害等案件，不服本院簡易庭九十三年度簡字第一七七五號，中華民國
九十三年六月八日第一審刑事簡易判決（聲請簡易判決處刑案號：九十三年度偵字第
二八四一號），提起上訴，本院判決如左︰
    主  文
原判決關於恐嚇罪部分及定執行刑部分均撤銷。
甲○○以加害生命之事，恐嚇他人致生危害於安全，處拘役肆拾日，如易科罰金，以
佰元折算壹日。
其餘上訴駁回。
第二項之罪與上訴駁回部分應執行拘役陸拾日，如易科罰金，以佰元折算壹日。
    事  實
一、甲○○與丁○○係夫妻關係，與詹阿言係女婿、岳母關係，屬家庭暴力防治法第
    三條第一款、第三款之家庭成員，甲○○與丁○○後因細故感情不睦而分居，現
    處於分居狀態。甲○○於民國九十二年十二月二十九日十六時三十分許，在臺北
    縣三重市○○路一一八之二號丁○○住處樓下，因要求丁○○返家居住遭拒，而
    心生不滿，竟出手毆打丁○○之左臉，及以腳踢丁○○之腰部，致丁○○受有臉
    部及後腰部紅腫之傷害，丁○○乃抱小孩欲跑回三樓住處躲避，甲○○仍餘怒難
    消，在後追逐，另基於恐嚇之犯意，恫嚇稱：如果丁○○不跟他回家，要拿槍殺
    丁○○之父母等語，以加害生命之事恐嚇丁○○之母詹阿言，致詹阿言心生畏懼
    （丁○○之父丙○○部分，詳如後述），足生損害詹阿言之生命安全。
二、案經被害人丁○○訴請臺灣板橋地方法院檢察署檢察官偵查後聲請以簡易判決處
    刑。
    理  由
一、訊據被告即上訴人甲○○固坦承與丁○○係夫妻關係，與詹阿言係女婿、岳母關
    係，現與丁○○分居中，前揭時、地前往探親女兒之事實不諱，惟矢口否認有何
    傷害、恐嚇之犯行，辯稱：當天伊只是去看小孩，沒有毆打告訴人，亦沒有說「
    若丁○○不跟他回家，將槍殺丁○○之父母」等語，伊沒有傷害及恐嚇犯行云云
    。經查：
（一）右揭事實業據告訴人丁○○先後於警詢、檢察官偵查及本院審理時指訴綦詳（
      見本院九十三年度暫家護字第四０號家事聲請事件卷第一０頁、九十三年度偵
      字第二八四一號偵查卷第四四頁、本院九十三年十一月十六日審判筆錄），並
      經證人詹阿言於本院審理中證述屬實（見本院九十三年十一月十六日審判筆錄
      ），且有醫院驗傷證明單一紙及受傷照片六紙在卷可憑（見九十三年度發查字
      第五五六號偵查卷第二七頁至第二九頁、本院刑事卷），被告亦自承當天除了
      他、告訴人及二名幼女（四歲、二歲）外，並無其他人在場（見臺灣高等法院
      九十三年度家護抗字第七三號民事抗告事件卷第二五頁），就常理言，告訴人
      臉頰及後腰部受傷紅腫，自係被告施以暴力所致；且證人乙○○○於偵查及民
      事保護令審理時，雖陳述未親見被告毆打告訴人丁○○，但亦證稱伊於樓上時
      即已聽到告訴人丁○○及其女兒哭得很大聲，待伊至樓下時，看到告訴人丁○○面部紅腫一片等語（見九十三年度偵字第二八四一號偵查卷第四九頁、本院
      九十三年度家護字第九六號家事聲請事件九十三年二月二十五日筆錄），可見
      被告確係對告訴人丁○○施以家庭暴力。又被告於毆打告訴人丁○○後，告訴
      人丁○○趕緊逃跑，則被告於盛怒之餘，從後追逐，並出言恐嚇，亦不違背常
      理。
（二）至於被告究係恐嚇若丁○○不跟他回家，要拿槍殺丁○○之父母，或係丁○○
      及其全家，雖於警詢、偵查及本院審理中指訴內容有異，或因告訴人丁○○於
      被毆打時驚慌失措，為趕緊逃離，無法仔細聆聽，或因時間相隔久遠，記憶難
      免有些模糊，惟始終均指訴被告確有恐嚇之犯行，自不能據此而認告訴人丁○○之指訴有瑕疵而不可採。再者，告訴人丁○○於本院審理中陳稱：「他說要
      殺我父母，我記得是這樣。他沒有說要殺我。」、「（是否以案發當時所講的
      比較真實？）是的。」等語（見本院九十三年十一月十六日審判筆錄），故被
      告恐嚇之內容，應以告訴人丁○○案發之初於警詢所陳述：「如果我不跟他回
      家，他就拿槍殺我父母」等語（見本院九十三年度暫家護字第四０號家事聲請
      事件卷第一０頁）為可採。
（三）綜上所述，被告上開所辯係事後卸責之詞，委不足採。是本件事證明確，被告
      傷害、恐嚇之犯行均洵堪認定，應予依法論處。
二、核被告所為，係犯刑法第二百七十七條第一項之傷害罪、第三百零五條之恐嚇危
    害安全罪。被告所犯前開二罪間，犯意各別、行為互異，應予分論併罰。原審就
    被告所犯傷害罪部分，論罪科刑並無不當，被告上訴意旨指稱：未毆打告訴人丁○○云云為無理由，已如上述，此部分應予駁回。又關於被告被訴恐嚇罪部分，
    原審以被告罪證明確，予以論罪科刑，固非無見，惟查，如前所述，被告恐嚇之
    對象為丁○○之父母，即詹阿言、丙○○（丙○○部分，詳如後述），並非丁○○及丁○○全家，原審認被告係恐嚇丁○○及丁○○全家，致丁○○心生畏懼，
    認定事實，容有誤會。又原審既認係同時恐嚇丁○○及丁○○全家，惟未論以想
    像競合犯，適用法條亦有違誤，被告上訴意旨指稱：並無恐嚇之犯行云云雖無理
    由，惟原判決既有上述可議之處，自應由本院將原判決恐嚇及定其應執行刑部分
    撤銷改判。爰審酌被告僅因細故即毆打告訴人丁○○，並出言恐嚇丁○○之母，
    其犯罪之動機、目的、手段、所生危害、犯後未能坦承犯行之犯後態度等一切情
    狀，就恐嚇部分量處如主文所示之刑，並諭知易科罰金之折算標準，且與前開駁
    回上訴之部分定其應執行刑及諭知易科罰金之折算標準，以示懲儆。
三、按刑法第三百零五條之恐嚇罪，所稱以加害生命、身體、自由、名譽、財產之事
    ，恐嚇他人者，係指以使人生畏怖心為目的，而通知將加惡害之旨於被害人而言
    。若僅在外揚言加害，並未對於被害人為惡害之通知，尚難構成本罪，最高法院
    五十二年臺上字第七五一號判例可資參照，如前所述，被告向丁○○恫嚇稱：若
    丁○○不跟他回家，將槍殺丁○○之父母等語，並非恐嚇殺害丁○○，而證人丙○○於本院審理中證稱：「（丁○○與你何關係？）是我女兒。」、「（你知道
    被告當天講什麼恐嚇內容？）我沒有細問，因為警察在場。」、「（有無因被告
    講的話使你感到害怕？）我當天及以後也沒有問。」等語（見本院九十三年十一
    月十六日審判筆錄），既然被告恐嚇之被害人並非告訴人丁○○，且告訴人丁○○並未對於被害人丙○○為惡害之通知，尚難構成刑法第三百零五條之恐嚇罪，
    惟公訴人認此部分與上開起訴論罪部分有想像競合犯之裁判上一罪關係，爰不另
    為無罪之諭知，附此敘明。
據上論斷，應依刑事訴訟法四百五十五條之一第一項、第三項、第三百六十八條、第
三百六十九條第一項前段、第三百六十四條、第二百九十九條第一項前段，刑法第二
百七十七條第一項、第三百零五條、第四十一條第一項前段、第五十一條第六款，罰
金罰鍰提高標準條例第一條前段、第二條，判決如主文。
本案經檢察官程秀蘭到庭執行職務。
中　　　華　　　民　　　國　　九十三　　年　　 十一 　　月　　 三十 　　日
                                      臺灣板橋地方法院刑事第十庭
                                        審判長法  官  高奕驤
                                              法  官  黃若美
                                              法  官  曾正耀
右正本證明與原本無異。
不得上訴。
                                              書記官  黃靖媛
中　　　華　　　民　　　國　　九十三　　年　　 十一 　　月　　 三十 　　日
附錄本案論罪科刑法條全文：
刑法第二百七十七條
傷害人之身體或健康者，處三年以下有期徒刑，拘役或一千元以下罰金。
犯前項之罪，因而致人於死者，處無期徒刑或七年以上有期徒刑；致重傷者，處三年
以上十年以下有期徒刑。
第三百零五條
以加害生命、身體、自由、名譽、財產之事，恐嚇他人致生危害於安全者
，處二年以下有期徒刑、拘役或三百元以下罰金。
